臺灣高等法院刑事判決　　　　　　　　　　　　　九十一年度上易字第一八二一號
　　上　訴　人　臺灣桃園地方法院檢察署檢察官
　　被　　　告　丁○○
　　選任辯護人　陳萬發
右上訴人因家暴傷害案件，不服臺灣桃園地方法院九十一年度易字第四○六號，中華
民國九十一年四月二十二日第一審判決（起訴案號：臺灣桃園地方法院檢察署九十年
度偵字第一六二二二號），提起上訴，本院判決如左：
    主  文
上訴駁回。
    理  由
一、公訴意旨略以：被告丁○○與告訴人丙○○係堂兄弟關係，二人平日相處即不睦
    ，於民國九十年七月二十三日上午九時四十五分許，在桃園縣中壢市○○路五一
    六號，因整修房舍、貼磁磚是否逾越二人房屋中線之問題發生糾紛，致被告丁○○心生不滿，趁告訴人丙○○於該屋二樓查看工程時，竟出於傷害之犯意，自樓
    頂丟擲磚塊砸傷告訴人丙○○，致其受有頭部外傷併頭皮撕裂傷二乘以０點五公
    分之傷害。因認被告丁○○涉刑法第二百七十七條第一項之傷害罪嫌云云。
二、按犯罪事實應依證據認定之，無證據不得推定其犯罪事實，刑事訴訟法第一百五
    十四條定有明文。又認定不利於被告之事實，須依積極證據，苟積極證據不足為
    不利於被告事實之認定時，即應為有利於被告之認定，更不必有何有利之證據；
    且刑事訴訟法上所謂認定犯罪事實之積極證據，係指適合於被告犯罪事實之認定
    之積極證據而言，雖不以直接證據為限，間接證據亦包括在內，然而無論直接或
    間接證據，其為訴訟上之證明，須於通常一般之人均不致有所懷疑，而得確信其
    為真實之程度者，始得據為有罪之認定，倘其證明尚未達到此一程度，而有合理
    之懷疑存在時，自不能以推測或擬制之方法，以為有罪裁判之基礎，最高法院三
    十年度上字第八一六號、二十九年度上字第三一○五號、四十年度台上字第八六
    號、七十六年度台上字第四九八六號判例可資參照。
三、本件公訴人認被告涉犯傷害罪，無非係以告訴人丙○○之指訴、證人徐秀霖、蔡
    宗霖證述當日確實有工人打電話通知告訴人與被告雙方發生紛爭，要其等過去排
    解等語，及診斷證明書一紙資為論據。訊之被告丁○○堅決否認有前開犯行，辯
    稱：伊當時並不在場，亦未和告訴人丙○○發生糾紛，伊係獨自於桃園縣中壢市
    ○○路六二六號種植蔬菜及賣竹筍、芭樂，若伊拿大水泥塊從樓上砸告訴人，告
    訴人之傷勢，怎會僅受二乘以０．五公分之撕裂傷等語。經查：
  (一)告訴人丙○○於警訊中先指訴稱：「．．．丁○○與我相隔的房子（新生路五一
    四號）所補貼的磁磚超越過牆壁中線，我告訴丁○○不要超越土地中線，但他不
    理會，我順手把（拔）超越中線的磁磚把（拔）幾塊下來，丁○○便在三樓拿起
    磚塊朝向在二樓工作的我砸下來，造成我頭部受傷。」等語（參見偵查卷第六頁
    反面）；次於偵查中指訴稱：當時徐秀霖在樓下，被告在樓頂，伊告訴徐秀霖不
    要越界貼磁磚，並用手撥掉越界磁磚，伊被打到後看到被告在三樓，他兒子也叫
    他不要這樣子等語（參見偵查卷第二二頁、第三三頁反面）；又於原審調查中陳
    稱：「我與被告住隔壁，我當天跟師傅說，磁磚不要貼過來，我自己會貼，但是
    師傅說要是他不貼的話，他拿不到錢。後來師傅說他沒有辦法，他要貼過來。我
    就去把它拆掉，後來上面就有磚塊砸下來，我有聽到他兒子說：爸爸，這樣會出
    人命的。我的頭就被這樣砸傷的，是水泥塊先掉在踏板上，再掉下來砸到我的頭
    ，如果直接打到我的話，我就被打死了。」、「（當時被告是在那裡？）是在三
    樓頂，我有聽到他的聲音，他的兒子也有叫他不要打。」、「（一層樓約有多高
    ？）十尺半，約三公尺多，石頭的重量約有六斤多。」等語（參見原審卷第十七
    頁），及至本院調查中告訴人亦稱：「當時五一六號與五一四號房子因為拓寬的
    關係，都在整修。那時我有請水泥工頭徐秀霖叫貼磁磚的工人停工，磁磚工人不
    聽，說他很無奈，因為他如果不貼的話就沒有錢拿，我就到三樓鷹架那裡去，我
    拆五一六與五一四中間界線的磁磚，我拆了以後，屋頂就把水泥塊丟下來。我沒
    有看到被告丟下來，只是聽到被告的聲音，而且他的兒子有在一樓喊說，爸爸不
    要這樣子，會出人命，水泥塊砸到我右側，如照片所示，我被砸了以後，我就趕
    快下來了，只有貼磁磚的工人在場，他也差點被砸到。」等語（參見本院卷第十
    七頁）。則告訴人就被告當時係站在三樓或三樓頂持磚塊或水泥塊攻擊告訴人？
    及究竟有無親見到被告站在該處？或僅聽到被告之聲音？等情，指訴前後不一，
    且對於徐秀霖（已更名為甲○○，如後所述）是否在場一節，亦與該證人徐秀霖
    後述不符，實有可疑。
  (二)證人甲○○（原名徐秀霖）於偵查中結證稱：當時一個蔡姓師傅告訴伊房東丁○○與隔壁之人丙○○發生糾紛，伊到場時已十一時許，丁○○不在場，丙○○只
    說「在上面弄的」等語（參見偵查卷第三二至三三頁），又於原審審理時結證稱
    ：「我是接到蔡宗霖的電話才去現場的，我去的時後看到告訴人出來，頭已經在
    流血了，他跟我說是弄傷的，我沒有問他如何弄傷的，我叫他趕快去擦藥。」、
    「（他當時有說傷如何來的？）他沒有說，他只說叫我去跟師傅說要停工。」、
    「（後來如何處理？）後來我去問被告另一個兒子，是否可以繼續施工，他說沒
    有關係，我看著你們作，後來我們又繼續作，直到下午三點完工。」、「（你去
    現場時沒有看到被告？）沒有。」、「（在檢察官處說你的師傅告訴你說房東跟
    隔壁人發生爭執？）是的，師傅跟我說被告與告訴人吵架，問我要如何處理，我
    就叫他們停工，等我問被告另一個兒子後再決定要如何做。」等語（參見原審卷
    第四六至四七頁），核與證人蔡宗霖於警訊及偵查中證稱：伊是承包徐秀霖之磁
    磚工程，當時伊不在場，是伊工人向伊報告有人打架，請伊打電話叫徐秀霖過來
    排解，該工人姓陳，是臨時工，已回南部，無法聯絡等語（參見偵查卷第十頁、
    第二一至二二頁）及原審審理時結證稱；「（你當時有在現場？）沒有。」、「
    （你如何通知甲○○到現場？）是臨時工的工人打電話給我，我再打電話給甲○○。」、「（臨時工如何跟你說？）他說屋主跟隔壁的在吵架，我才通知甲○○
    去處理。」、「（你有去現場？）沒有。」等語（參見原審卷第四八頁）相符，
    且證人甲○○於本院審理中結證稱：伊到現場並未見到丁○○之兒子，而是到豆
    漿店找他兒子問是否繼續施工等語（參見本院卷第七二頁），而證人即告訴人所
    指在場之被告兒子乙○○於本院調查中亦證稱：伊並未於案發當時在場等語（參
    見本院卷第五二頁）。是證人甲○○（原名徐秀霖）及蔡宗霖於告訴人所稱案發
    當時並不在現場，無法證明案發當時確實之情況，且證人甲○○所稱告訴人與被
    告雙方發生紛爭，乃傳聞於蔡宗霖轉述現場工人之說法，而現場工人又無法傳訊
    ，並告訴人所指被告之兒子乙○○亦非在場，自難遽認案發當時告訴人確與被告
    有糾紛爭執之情形，亦不足以證明被告確有持水泥塊從樓上攻擊告訴人之行為，
    自甚明確。至卷附告訴人所提出天晟醫院驗傷診斷證明書（參見偵查卷第十二頁
    ）記載告訴人急診時間為九十年七月二十三日上午十時九分許，核與證人甲○○
    所稱當日上午十一時到現場看到告訴人頭部流血，叫他去擦藥等情之時間點有誤
    ，然此時間之有異，或為證人甲○○之誤記所致，尚不能遽認證人甲○○之上開
    證言不實。
  (三)依上開診斷書所載，告訴人固然受有頭部外傷併頭皮撕裂傷二乘以○點五公分之
    傷害，然依告訴人於原審所述，該三樓頂之水泥塊係先掉在踏板上，再掉下來砸
    到告訴人之頭部，且其又未親見被告持該水泥塊擲下，是否為意外掉落？當有可
    能。從而，在無積極證據證明被告係基於傷害故意持水泥塊砸傷告訴人之情況下
    ，尚難遽認被告有此普通傷害之犯行。此外，復查無其他積極證據，足資證明被
    告涉犯公訴人所指之傷害犯行，自屬不能證明其犯罪。
四、原審認被告犯罪不能證明，而為無罪之諭知，認事用法並無違誤及不當。公訴人
    依告訴人之請求，仍認被告構成普通傷害罪而提起上訴，並無理由，應予駁回。
據上論斷，應依刑事訴訟法第三百六十八條，判決如主文。
本案經檢察官周志榮到庭執行職務。
中      華      民      國      九十一      年      十一    月    十三  日
              臺灣高等法院刑事第二十三庭
                                    審判長法  官  黃  瑞  華
                                          法  官  陳  坤  地
                                          法  官  雷  雯  華
右正本證明與原本無異。
不得上訴。
                                          書記官  陳  思  云
中      華      民      國      九十一      年      十一    月    十三  日
